最高法院刑事判決　　　　　　一○○年度台上字第二三四○號
上　訴　人　台灣高等法院台南分院檢察署檢察官　
被　　　告　林韋谷
上列上訴人因被告違反毒品危害防制條例案件，不服台灣高等法
院台南分院中華民國九十九年一月二十五日第二審更審判決（九
十八年度上更(一)字第三三六號，起訴案號：台灣台南地方法院檢
察署九十五年度偵字第六四四二號），提起上訴，本院判決如下
：
    主  文 
上訴駁回。
    理  由
按刑事訴訟法第三百七十七條規定，上訴於第三審法院，非以判
決違背法令為理由，不得為之。是提起第三審上訴，應以原判決
違背法令為理由，係屬法定要件。如果上訴理由書狀並未依據卷
內訴訟資料，具體指摘原判決不適用何種法則或如何適用不當，
或所指摘原判決違法情事，顯與法律規定得為第三審上訴理由之
違法情形，不相適合時，均應認其上訴為不合法律上之程式，予
以駁回。本件原判決綜合全部卷證資料，認定被告林韋谷有其事
實欄所載之轉讓禁藥犯行，已詳述所憑之證據及其認定之理由。
因認被告該部分犯行明確，而撤銷第一審關於該部分之科刑判決
，改判變更檢察官起訴法條，論處被告連續轉讓禁藥罪刑。檢察
官上訴意旨略謂：(一)、原判決認定證人黃翔聖於警詢之證詞無證
據能力，竟又採納該證詞為證據，復未說明該警詢陳述如何較不
可信，逕行排除該警詢供述之證據能力，有判決理由矛盾及理由
欠備之違法；證人楊佳庭、黃翔聖於偵訊時均明白證稱係向被告
購毒或部分購毒而非贈送，原判決未予審酌，即以嗣後審理迴護
之詞而不予採信，自有違法。(二)、原審未於審判期日提示證人黃
翔聖警詢之證詞並告以要旨，命被告表示意見，就被告被訴販賣
第二級毒品MDMA部分，於調查及審判期日均未告知變更起訴之罪
名為轉讓禁藥之罪，審判程序之踐行已非適法；原判決案由欄所
記載之起訴案號為「台灣台南地方法院檢察署九十五年度營偵字
第四七七號」，惟該案號之被告及犯罪事實與原判決所記載之被
告及認定之事實迥不相同，亦有與卷證資料不符之違法等語。
惟查：(一)、原判決已敘明就其調查證據之結果，證人楊佳庭、黃
翔聖有否與被告為毒品（MDMA）交易，其等所為不利於被告之證
述前後歧異，卷附通訊監察譯文亦無從認定被告販毒（MDMA）予
楊佳庭，斟酌卷附楊佳庭、黃翔聖之尿液檢驗報告等證據資料，
相互勾稽判斷，證人楊佳庭、黃翔聖於偵查之供述既存有瑕疵，
亦無其他補強事證足資擔保偵訊供述之真確性，要無證據證明被
告有被訴販賣毒品MDMA予楊佳庭、黃翔聖之理由，所為說明，無
悖於經驗法則與論理法則，自屬原審取捨證據與自由判斷證據證
明力之適法職權行使，尚難漫指為違法。原判決並未採納證人黃
翔聖於警詢之證詞為論處被告上揭犯罪之證據，其後係以黃翔聖
於審理時之證詞彈劾其警詢供述之憑信性，尚非以該警詢之陳述
為論斷被告犯罪之基礎，原判決該部分前後論述，無理由矛盾之
違法。另稽之原審審判筆錄，審判長已就證人黃翔聖警詢供述予
以提示並告以要旨，並令被告表示意見（見原審更(一)卷第七九頁
），上訴意旨指摘原審未提示上揭證詞，顯非依據卷內訴訟資料
執為指摘。(二)、依據原審筆錄之記載，原審於審判期日告知被告
所犯罪名，載有：「詳如起訴書及原審（即第一審）判決書所載
，另犯藥事法第八十三條第一項罪」（同上卷第七七頁正背面）
。所告知之罪名即包括藥事法第八十三條第一項轉讓禁藥之罪，
原審就該罪名之構成要件已為實質之調查，給予被告及其辯護人
適當辯論、辯護之機會，被告已知所防禦（同上卷第八六頁）。
被告既已行使其防禦權，原審依刑事訴訟法第三百條變更檢察官
該部分所起訴之法條，改論以轉讓禁藥罪刑，於法並無不合。再
原判決縱於案由欄將本案起訴案號「九十五年度偵字第六四四二
號」誤植為「九十五年度營偵字第四七七號」，惟與該部分判決
本旨不生影響，況該項誤載亦得由原審裁定更正之，不能指為違
法。上訴意旨，就原判決已詳為論斷之事項，徒憑己見，再為事
實之爭辯，並對原審採證認事之職權行使，任意指摘，難謂已符
合首揭法定上訴要件，其上訴違背法律上之程式，應予駁回。
據上論結，應依刑事訴訟法第三百九十五條前段，判決如主文。
中    華    民    國  一○○  年    五    月    五    日
                      最高法院刑事第九庭
                          審判長法官  石  木  欽  
                                法官  洪  佳  濱  
                                法官  韓  金  秀  
                                法官  段  景  榕  
                                法官  陳  東  誥  
本件正本證明與原本無異
                                      書  記  官  
中    華    民    國  一○○  年    五    月   十二   日
                                                      Q